【裁判字號】    94,上訴,2836
【裁判日期】    950307
【裁判案由】    贓物等
【裁判全文】
臺灣高等法院刑事判決
上  訴  人
即  被  告  丙○○
選任辯護人  沈志成律師
            林于椿律師
上  訴  人
即  被  告  丁○○
選任辯護人  黃榮謨律師
上列上訴人因贓物等案件，不服臺灣基隆地方法院94年度訴字第
8號，中華民國94年7月12日第一審判決（起訴案號：臺灣基隆地
方法院檢察署93年度偵字第3932號、93年度偵緝字第77號），提
起上訴，本院判決如下：
    主  文
原判決撤銷。
丙○○、丁○○共同連續行使偽造私文書，足以生損害於他人，
丁○○處有期徒刑壹年捌月；丙○○處有期徒刑壹年。切結書上
偽造之「蔣松伯」署名壹枚、指印貳枚；及最新房屋租賃契約書
（壹式貳份）上偽造之「蔣松伯」署名及印文（合計署名貳枚、
印文伍拾貳枚）均沒收之。
    事  實
一、丁○○明知車牌號碼8T─7068號自用小客車及8P─8036號自
    用小客車均係來歷不明之贓物（8T─7068號自用小客車乙○○所有，於民國92年3月7日在新竹縣新竹市○○路體育場附
    近遭不詳姓名之人所竊；8P─8036號自用小客車係何能羨所
    有，於民國92年3月6日在桃園縣桃園市○○○街68號地下室
    遭不詳姓名之人所竊），均屬他人財產犯罪所得之贓物，竟
    基於搬運贓物之犯意聯絡，於民國（下同）92年3月6日後之
    該月不詳時間，在不詳地點，自不詳姓名之人處收受上開二
    部贓車。
二、丁○○為遂行搬運贓物出口之目的，得知當時承租臺北縣新
    莊市○○路115之6號倉庫之邱福龍因營運困難，欲結束營業
    ，乃與丙○○基於行使偽造私文書之概括犯意聯絡，由丙○○於92年3月間某日，向邱福龍表示接手承租上址倉庫之意
    願，經邱福龍同意後，丁○○由丙○○陪同，於92年3月18
    日，以丙○○所提供之「蔣松伯」（起訴書誤載為庚○○）
    年籍資料，冒「蔣松伯」之名義，書立切結書，自該日起接
    手承租該倉庫，並於切結書人欄偽簽「蔣松伯」之署名1枚
    ，並按捺指印2枚，而偽造切結書之私文書，並將之交予邱
    福龍而行使之，丁○○、丙○○基於前述行使偽造文書之概
    括犯意，於同年月27日，由丙○○陪同，冒「蔣松伯」之名
    義，與上揭倉庫之所有人褚土龍簽訂房屋租賃契約書，並於
    房屋租賃契約書之立契約人欄偽簽「蔣松伯」之署名，並持
    委由不知情之第3人所盜刻之「蔣松伯」印章，蓋用於房屋
    租賃契約書上（房屋租賃契約書一式二份，共計偽造「蔣松
    伯」之署名2枚、印文52枚)，而偽造房屋租賃契約書之私文
    書，並將1份交予褚土龍，而連續行使偽造私文書，足以生
    損害於蔣松伯、邱福龍及褚土龍。
三、丁○○租得上揭倉庫後，即將收受之前述二部贓車置放於倉
    庫內，丁○○更承前行使偽造私文書之概括犯意，於92年3
    月間某日，冒「蔣松伯」之名義，提出保證出口貨物均為正
    當內容之保證書，向任職於豪祥報關行不知情之己○○，輾
    轉向同為不知情之「定韋企業有限公司」負責人馬玉昌，借
    得該公司之出口許可證，再將所收受之上揭贓車搬運至編號
    FSCU0000000號貨櫃內，委由不知情之司機戊○○載運至基
    隆港，並於同年月25日委請豪祥報關行不知情之報關人員，
    向基隆關稅局申報出口舊衣物至柬埔寨，實則內藏有該2部
    贓車，因海關未能及時查獲，丁○○順利以海運方式將該2
    部贓車搬運往柬埔寨。
四、嗣因內政部警署保安警察第三總隊第一大隊接獲密報，向基
    隆關稅局密報登錄，前開編號FSCU0000000號貨櫃乃於92年4
    月23日原櫃自柬埔寨退回基隆陽明貨櫃站，經該隊會同海關
    機動隊人員開櫃查驗，在衣服堆中查得上揭2部乙○○、何
    能羨失竊之贓車。
五、案經內政部警政署保安警察第三總隊第一大隊報告臺灣基隆
    地方法院檢察署檢察官偵查起訴。
    理  由
一、被告之供述：
    1.上訴人即被告丁○○坦承假冒「蔣松伯」之名義，在切結
      書偽簽「蔣松伯」之署名並按捺指印後，將切結書交予證
      人邱福龍；另在與證人褚土龍訂立之房屋租賃契約書 (一
      式二份)內偽簽「蔣松伯」之署名，並持盜刻之「蔣松伯
      」印章，蓋用在房屋租賃契約書內，用以承租褚土龍所有
      位於臺北縣新莊市○○路115之6號倉庫，並供稱係被告丙○○提供「蔣松伯」之證件，要其以蔣松伯之名義承租上
      開倉庫之事實。
    2.上訴人即被告丙○○供稱，其綽號為「阿川」，認識被告
      丁○○，曾前往丁○○承租之上開倉庫找被告丁○○之事
      實。
二、證人之證言：
(一)、甲○○證詞部分：
    1.甲○○92年12月11日檢察官偵查中之證言（詳見92年度偵
      字第3242號卷第33頁至第35頁）：
      被告丁○○是我的未婚夫，不清楚其承租新莊市○○路倉
      庫的原因，並未與被告丁○○共同前去承租，與被告丁○○前去倉庫時，被告丁○○都叫我顧車，其獨自提工具箱
      進去倉庫，所以沒有看到其在倉庫內作何事，是在與被告
      丁○○吃東西時認識被告丙○○。
    2.甲○○93年9月29日檢察官偵查中之證言（詳見93年度偵
      緝字第77號卷第48頁至第49頁）：
      我是在吃東西時見過被告丙○○，92年5、6月間某日晚上
      ，我與被告丁○○及丙○○一起在新莊五谷王北街吃東西
      ，不知道被告丁○○為何以「蔣松伯」之名義承租倉庫，
      被告丙○○曾拿證件給被告丁○○，當時被告丁○○在通
      緝中，拿證件是用來逃避通緝，我當場看到被告丙○○拿
      證件給被告丁○○，回到家丁○○還有拿給我看，但是我
      沒有看到證件上面的名字。曾前往新莊壽山路的倉庫3、4
      次，在該處看過被告丙○○2次。
    3.甲○○93年10月6日檢察官偵查中之證言（詳見同上偵卷
      第73頁至第74頁）在法庭上的人即為被告丙○○，我都叫
      他「阿川」，與被告丁○○及被告丙○○一起吃宵夜時，
      被告丙○○有拿一張證件給被告丁○○，後來被告丁○○
      有拿證件給我看，但是我沒有看，證件上的名字也未看清
      楚。不知道被告丁○○為何對外稱姓「蔣」，但是曾聽被
      告丁○○自稱是「蔣松伯」，而且在警察抓到被告丁○○
      時，被告丁○○亦一直自稱是「蔣松伯」。我曾看到被告
      丙○○進入壽山路倉庫，但是不清楚他進去作何事。
    4.甲○○於原審94年4月14日審理時之證言（詳見該日審判
      筆錄第2頁至第13頁）：
      我是與被告丁○○一起到三重五谷王北街二重疏洪道附近
      吃鴨肉，才認識被告丙○○，是透過被告丁○○認識被告
      丙○○，曾與被告丁○○及丙○○前往新莊壽山路之倉庫
      ，但是我都是在外面，我與被告丁○○同一輛車，被告丙○○自己開車去。我並非親眼看到被告丙○○拿證件給被
      告丁○○，是被告丁○○告訴我的，這是有一次與被告丁○○、丙○○一起在五谷王北街吃飯的時候，被告丁○○
      說被告丙○○有拿「蔣松伯」的證件給他，並當場拿出證
      件給我看，當時被告丙○○坐在旁邊，並未否認這件事情
      ，且態度很自然，在當場我未仔細看，後來回到家拿出證
      件來看，才知道是「蔣松伯」的身分證。
(二)、證人邱福龍之證言：
    1.被告不爭執證據能力之邱福龍於警詢時之指述（詳見保安
      警察第三總隊第一大隊偵查卷第32頁至第36頁）：
      我於90年6月開始向證人褚土龍承租臺北縣新莊市○○路
      115號之6倉庫，嗣於92年6月份因生意失敗而未續租，原
      先是一位林世川先生要續租，後來林先生帶「蔣松伯」來
      與我訂約，訂約時在場者有「蔣松伯」、林世川、證人楊
      金龍與證人即拖車司機戊○○及我等5人在場，楊金龍在
      場是因其係上次租約之保證人，而林世川帶蔣松伯前來訂
      約，所以亦在場，訂約時並未查看「蔣松伯」證件，我所
      說與我訂約之「蔣松伯」，就是警方提供照片中之被告丁○○。我是經由板橋市一位里長介紹而認識丁○○，當時
      被告丁○○自稱姓「陳」。
    2.93年9月29日檢察官偵查中之證言（詳見93年度偵緝字第
      77號卷第50頁至第52頁）：
      我與被告丙○○是在飛機上認識的，因我積欠證人褚土龍
      房租，被告丙○○才提說要跟我租3 個月，且說褚土龍要
      等我將前與褚土龍所訂立的契約書還給褚土龍後，褚土龍
      才要跟被告丙○○訂約，後來我是把契約書交給被告丙○○，被告丙○○與褚土龍訂約時，我並未在場。卷附切結
      書上「蔣松伯」的名字是被告丁○○寫的，我在警詢時所
      稱的「林世川」就是我說訂立切結書時在場的「林先生」
      ，一直到今天我才知道他叫「丙○○」。我是先認識被告
      丙○○，後來板橋市一位里長介紹丁○○向我買二手衣，
      我才認識被告丁○○，後來我才介紹被告2人認識。
    3.93年10月6日檢察官偵查中之證言（詳見同上偵卷第72頁
      至第73頁）：
      認識在場的被告丙○○，只知道他姓林，我稱呼他「阿川
      」，新莊市○○路的倉庫原先是被告丙○○要跟我租的，
      當時我積欠屋主租金，屋主向我要租金時，被告丙○○說
      要組公司，須要租房子，就叫我將倉庫租給他們用3 個月
      ，後來就簽了切結書，簽約當天有5個人到場，包括我、
      拖車公司老闆戊○○、楊金龍、「小蔣」及被告丙○○，
      後來是由「小蔣」與我簽約，我曾問被告丙○○為何是「
      小蔣」與我簽約，被告丙○○如何回答我已忘記，但我認
      為租金是他們要繳，我跟誰簽約都沒關係，所以就與「小
      蔣」簽約。
(三)、證人楊金龍之證言：
    1.被告不爭執證據能力之楊金龍於警詢時之指述（詳見保安
      警察第三總隊第一大隊偵查卷第17頁至第20頁）：
      我與證人邱福龍是當兵時的朋友，邱福龍與證人褚土龍訂
      立臺北縣新莊市○○路115號之6倉庫租賃契約時，及其與
      自稱為「蔣松伯」之人，就上開倉庫訂立切結書時，我均
      在場，且由警方提供之照片，可認出被告丁○○即係當時
      自稱係「蔣松伯」之男子。
    2.92年12月11日檢察官偵查中之證言（詳見92年度偵字第32
      42號卷第33頁）：
      我與被告丁○○見過1 次，是在一家茶藝館，是證人邱福
      龍帶我過去的，只知道被告丁○○要租倉庫，邱福龍要讓
      給自稱是「蔣松伯」之人。
    3.93年9 月29日檢察官偵查中之證言（詳見93年度偵緝字第
      77號卷第50頁）：
      我是證人邱福龍與褚土龍間房屋租賃契約之保證人，所以
      在邱福龍與被告丁○○簽立切結書亦在場，當天有講到要
      租倉庫之事宜，但是何人租的不清楚。
(四)、證人褚土龍之證言：
    1.被告不爭執證據能力之褚土龍於警詢時之指述（詳見保安
      警察第三總隊第一大隊偵查卷第17頁至第20頁）：
      我是臺北縣新莊市○○路115號之6倉庫的所有人，90年6
      月時將該倉庫租給證人邱福龍做為舊衣服倉庫使用，92年
      3月有位姓「蔣」的男子打電話給我說邱福龍欠他錢，表
      示要換他承租，嗣即與該「蔣」姓男子訂立租約，訂約時
      並未核對證件，經指認照片，我所指之「蔣」姓男子及其
      女友，即是被告丁○○及證人甲○○。
    2.92年12月11日檢察官偵查中之證言（詳見92年度偵字第32
      42號偵查卷第32頁、第34頁）：
      經指認照片，確定是被告丁○○向我承租倉庫，他說租倉
      庫是用來收衣服，送到國外，我曾進到倉庫看過，有看到
      裡面有一捆捆的布，且在倉庫內見過證人甲○○2次。
    3.93年9 月29日檢察官偵查中之證言（詳見93年度偵緝字第
      77號偵查卷第47頁至第52頁）：
      我於90年6 月時，曾將新莊壽山路之倉庫租予證人邱福龍
      ，之後邱福龍積欠租金跑了，後來被告丁○○說他是朋友
      介紹要向我租倉庫，我說我已經租給邱福龍，必須找邱福
      龍來才可以，後來被告丁○○拿邱福龍那份契約要在我面
      前撕掉，我說這樣不行，他就將該契約書還我，嗣後我於
      92年4 月開始出租給被告丁○○，訂約時被告丁○○自稱
      是「蔣松伯」，當時有我、被告丁○○及證人即我的兒子
      褚火生3 人在場，證人邱福龍、楊金龍及被告丙○○均未
      在場。我曾經在出租之倉庫看過被告丙○○，被告丙○○
      是與被告丁○○一起去倉庫，不知渠2人前去倉庫作何事
      。
(五)、被告不爭執之褚火生於警詢時之指述（詳見保安警察第三總
    隊第一大隊偵查卷第46頁至第47頁）：
    臺北縣新莊市○○路115號之6倉庫是我父親即證人褚土龍所
    有，90年6月22日出租予證人邱福龍，作為舊衣回收之工作
    ，至92年元月份時，邱福龍即未再出現，倉庫也未再作業，
    嗣於92年3月中旬，有一名自稱為「蔣松伯」之男子打電話
    給我父親，表示邱福龍欠他錢，所以倉庫內的東西給他處理
    ，過2天，「蔣松伯」即持該倉庫的鑰匙自行進入倉庫，欲
    估算倉庫內的東西，並要求由他承租該倉庫，後來我父親將
    倉庫租予「蔣松伯」，租賃契約雖自92年4月1日起，但實際
    上「蔣松伯」是自92年3月中旬起即開始使用倉庫。
(六)、證人己○○之證言：
    1.被告不爭執之己○○於警詢時之指述（詳見保安警察第三
      總隊第一大隊偵查卷第23頁至第26頁）：
      我是豪祥報關行之經理，定韋企業有限公司是我公司之客
      戶，我曾替自稱「蔣松伯」之男子向定韋企業有限公司負
      責人即證人馬玉昌借牌出口，基隆關稅局查獲櫃號FSCU00
      00000號貨櫃內夾藏失竊贓車部分，即係由我向馬玉昌借
      牌，替「蔣松伯」申報出口之貨櫃，出口時報關現場人員
      是證人林諭，我與「蔣松伯」是認識1年多的朋友，見過2
      、3次面，所以經由指認被告丁○○之照片，即可確定被
      告丁○○即係自稱「蔣松伯」之男子。
    2.93年10月20日檢察官偵查中之證言（詳見93年度偵緝字第
      77號偵查卷第86頁至第87頁）：
      是一位叫「小蔣」的朋友來找我說要借牌，要出口舊衣服
      ，那是92年2、3月間的事情，所以才跟定韋公司借牌，「
      小蔣」有跟我說他的名字叫「蔣松伯」，在貨物出口前，
      我有到新莊的倉庫去找他，他跟我說就是要出口這些舊衣
      服，我並沒有看到他裝櫃的情形就離開了，他是自己叫拖
      車裝櫃，一直到報關時才聯絡我。我與「小蔣」沒見過幾
      次面，當時大概只認識1 年，是朋友介紹，我給他名片，
      之後他才找我的，之前他並未找我報關。檢察官提示的被
      告丁○○照片，好像就是「小蔣」的男子，有關借牌報關
      的事，只有與「小蔣」聯絡過。
    3.94年6月2日原審審理時之證言（詳見該日審判筆錄第2頁
      至第8頁）：
      我是在90年底時認識「蔣松伯」之人，當時委託我報關之
      「蔣松伯」即是今天在場之被告丁○○，92年1、2月時，
      他自稱為「蔣松伯」，告訴我說要出口舊衣物到柬埔寨，
      報關前他曾帶我到新莊某處山坡地之貨物裝櫃現場查看，
      我看到該處有舊衣服。
(七)、證人馬玉昌之證言：
    1.被告不爭執證據能力之馬玉昌於警詢時之指述（詳見保安
      警察第三總隊第一大隊偵查卷第60頁至第61頁）：
      我是定韋企業有限公司的負責人，92年4月3日警方於定韋
      企業有限公司出口至柬埔寨之貨櫃（貨櫃號碼：FSCU0000
      000號）中查獲夾藏贓車，該貨櫃是證人己○○於92年3月
      中旬向我借牌，而以定韋企業有限公司名義出口，我事先
      並不知道貨櫃內夾藏贓車，是事後己○○才告訴我貨櫃內
      經警方查獲贓車。
    2.92年12月11日檢察官偵查中之證言（詳見92年度偵字第32
      42號偵查卷第29頁、第30頁）：
      本案經查獲出口贓車部分，是證人己○○於92年3、4月間
      跟我借用定韋企業有限公司出口許可證，以定韋企業有限
      公司之名義出口，我事先並不知情。
(八)、證人戊○○之證言：
    1.被告不爭執證據能力之戊○○於警詢時之指述（詳見保安
      警察第三總隊第一大隊偵查卷第60頁至第61頁）：
      我是宏陞交通股份有限公司負責人，基隆關稅局所查獲定
      韋企業有限公司夾藏贓車出口之FSCU 0000000號貨櫃，係
      一名自稱「蔣先生」的人委託我拖運的，我是將空櫃拖至
      新莊市○○路115之6號倉庫前，俟「蔣先生」通知裝櫃完
      成後，再至倉庫拖運至第一貨櫃中心準備結關，因我見過
      「蔣先生」2次，第1次是他委託我拖櫃，第2次是他與證
      人邱福龍簽合約時，所以由警方提供的被告丁○○照片，
      可以確認被告丁○○即是自稱姓「蔣」之男子。
    2.92年12月11日檢察官偵查中之證言（詳見92年度偵字第32
      42號偵查卷第31頁）：
      檢察官所提示被告丁○○之照片，即係當時自稱是蔣先生
      之人，因為我有一位客戶在證人邱福龍倉庫的旁邊，蔣先
      生常跟我見面，所以就來找我拖運。
(九)、證人蔣松伯之證言：
    1.被告不爭執證據能力之蔣松伯於警詢時之指述（詳見保安
      警察第三總隊第一大隊偵查卷第37頁至第38頁）：
      我在86年間遺失身分證件，並未承租臺北縣新莊市○○路
      115之6號倉庫，亦未出口贓車。
    2.92年12月11日檢察官偵查中之證言（詳見92年度偵字第32
      42號偵查卷第31頁、第35頁）：
      我的身分證、駕駛執照曾於86年間遺失過，不認識被告丁○○及丙○○。
(十)、被告不爭執之證人乙○○於警詢時之指述及93年11月29日檢
    察官偵查中之證言（詳見保安警察第三總隊第一大隊偵查卷
    第72 頁至第73頁、93年度偵緝字第77號第107頁）：
    車號8T─7068號自用小客車係我所有，於92年3月7日下午1
    時30分許，在新竹市○區○○路體育場旁失竊。
(十一)、被告不爭執之證人何能羨於警詢時之指述（詳見保安警察第
    三總隊第一大隊偵查卷第75頁至第76頁、93年度偵緝字第77
    號卷第99頁至第100頁）：
    車號8P─8036號自用小客車係我所有，於92年3月6日上午7
    時10分許，在桃園市○○○街68號地下室失竊。
三、書證：
  (一)保證書1 紙（詳見保安警察第三總隊第一大隊偵查卷第28頁
    ）：
    證人己○○證稱該紙保證書，係自稱「蔣松伯」之男子所提
    供。
  (二)切結書1 紙（詳見保安警察第三總隊第一大隊偵查卷第34頁
    ）：
    被告丁○○坦承在切結書內偽簽「蔣松伯」之署名及按捺指
    印，該切結書交予邱福龍。
  (三)最新房屋租賃契約書1 份（詳見保安警察第三總隊第一大隊
    偵查卷第52頁至第55頁）：
    被告丁○○坦承在房屋租賃契約書上偽簽「蔣松伯」之署名
    ，並持盜刻之印章，蓋在租賃契約書上。
  (四)AＺ0000000000號出口報單影本、定韋企業有限公司廠商基本
    資料及公證公司資料、基隆關稅局扣押物貨物、運輸工具收
    據及搜索筆錄影本各1 份（詳見保安警察第三總隊第一大隊
    偵查卷第62頁至第64頁）：
    本案夾藏贓車出口之貨櫃，即係由定韋企業有限公司申報出
    口至柬埔寨，嗣經保安警察隊向基隆關稅局密報登錄，聯絡
    自柬埔寨原櫃退回至基隆陽明貨櫃站，而由基隆關稅局於92
    年4月23日查獲起出夾藏之贓車。
  (五)新竹市警察局車輛協尋電腦輸入單、桃園縣警察局車輛協詢
    電腦輸入單、車輛竊盜、車牌失竊資料個別查詢報表─查詢
    車輛認可資料各1 份（詳見保安警察第三總隊第一大隊偵查
    卷第66頁至第69頁）：
    足認本案查獲之自小客車係遭不詳人士所竊之贓車。
  (六)贓物認領保管收據2 紙（詳見保安警察第三總隊第一大隊偵
    查卷第70頁至第71頁）：
    查獲之贓車，業經被害人領回。
四、認定犯罪事實之理由：
  (一)有關被告丁○○行使偽造私文書部分：
    被告丁○○冒「蔣松伯」名義，簽立切結書，並與證人褚土
    龍訂立房屋租賃契約書，且分別在切結書及房屋租賃契約書
    內偽簽「蔣松伯」署名、按捺指印，及盜刻「蔣松伯」印章
    後，蓋在房屋租賃契約書上，並持交邱福龍及褚土龍之事實
    ，業據被告丁○○坦承在卷，核與證人蔣松伯、邱福龍、褚
    土龍、戊○○及楊金龍等所證情節大致相符，復有切結書及
    房屋租賃契約書等附卷可參，被告丁○○此部分之自白與事
    實相符，堪信為真實，其行使偽造私文書之犯行，洵堪認定
    。
  (二)有關被告丁○○搬運贓物部分：
    1.依證人乙○○及何能羨之證言，佐以新竹市警察局車輛協
      尋電腦輸入單、桃園縣警察局車輛協詢電腦輸入單、車輛
      竊盜、車牌失竊資料個別查詢報表─查詢車輛認可資料等
      ，足認基隆關稅局於FSCU─0000000號貨櫃內查獲之車號8
      T─7068號、8P─8036號自小客車，係不詳之人犯竊盜罪
      所得之贓物。
    2.被告丁○○雖否認曾借牌出口本案贓車，然自證人己○○
      馬玉昌及戊○○之證言觀之，查獲贓車之貨櫃裝貨地點係
      在被告丁○○出面承租之倉庫，且拖車司機及委託報關者
      ，均係被告丁○○，足徵本案查獲遭運送出口之贓車，即
      係由被告丁○○所為，丁○○辯稱僅係為被告丙○○出面
      承租倉庫云云，核係卸責之詞，不足採信，其搬運贓物之
      犯行，亦堪認定。
  (三)有關被告丙○○與被告丁○○間「共同」行使偽造私文書部
    分：
    1.被告丁○○於檢察官偵查中及原審審理時供稱：係被告丙○○提供證人蔣松伯之證件，要其冒蔣松伯之名義，簽立
      切結書予證人邱福龍，並向證人褚土龍承租本案倉庫，並
      無供述前後不一之情形，且查：
      被告丁○○為警察查獲之初，雖曾否認假冒「蔣松伯」
        之名義簽立切結書及房屋租賃契約書，然其後於檢察官
        偵查中及原審審理時均坦承此一事實，核與卷附相關證
        據相符，業如前認定，被告丁○○為求脫罪，先為否認
        犯罪之供述，嗣見證據確鑿，乃承認犯行，實為事理之
        常，尚難以被告丁○○曾否認假冒「蔣松伯」名義簽立
        切結書及房屋租賃契書乙點，即遽認其指述被告丙○○
        提供「蔣松伯」證件之供述為不實在。
      證人己○○固於原審審理時供稱約於90年底時認識被告
        丁○○，然觀諸己○○之證言，並未明確指證於認識被
        告丁○○之初，被告丁○○即自稱是姓「蔣」，且參諸
        己○○所證被告丁○○係經由友人介紹認識，直至92年
        2、3月間才委託己○○借牌報關，依常理，己○○在友
        人介紹前並不認識被告丁○○，且又係距友人介紹之1
        年多以後，2人才有業務上之接觸，己○○應無記憶被
        告丁○○於2人認識之初係自稱「蔣松伯」之可能，此
        觀原審於94年6月2日詢問己○○關於本案受委託借牌報
        關之相關事情，己○○多供稱不復記憶等情益明，是尚
        難以己○○供稱係於90年底認識被告丁○○之人，即推
        論被告丁○○於90年底即對外假冒係「蔣松伯」，從而
        認被告丁○○供稱：被告丙○○係於92年2、3月間提供
        蔣松伯之證件予被告丁○○乙節，並非事實，此由證人
        邱福龍證稱於認識被告丁○○之初，被告丁○○自稱姓
        「陳」，嗣於簽切結書時卻自稱係「蔣松伯」之證言，
        益明此理。
      被告丁○○雖於檢察官93年9 月29日偵查中曾供稱：「
        （問：丙○○有沒有什麼證件給你？）有，他在壽山路
        的工廠內有拿一張蔣松伯的證件給我，他說如果屋主來
        ，就說這個人要租的，後來我沒有拿放在桌上。」（見
        93年度偵緝字第77號偵查卷第7 頁）等語，然綜觀被告
        丁○○於該日回答檢察官訊問問題之先後，被告丁○○
        是先供稱否認以「蔣松伯」之名義到新莊承租倉庫，並
        稱係被告丙○○要其至倉庫做水電，且在檢察官訊問是
        否見過證人邱福龍時，答以「有，丙○○就是要向他租
        倉庫。」等語（見同上期日偵訊筆錄第6 頁），嗣後才
        是接著回答首揭未拿被告丙○○提出之蔣松伯證件等語
        ，因此可知，當日被告丁○○之供述是否認以蔣松伯之
        名義承租倉庫，據此不難想像被告丁○○係為圓其此種
        說詞，始供稱未自被告丙○○處拿取蔣松伯證件，以求
        能徹底與租賃倉庫及簽立切結書脫離關聯，然被告丁○○確係假冒蔣松伯之名義訂立租約及簽立切結書之事實
        ，業如前認定，被告丁○○反於此種認定之供詞，均不
        足採，是其於上開93年9 月29日檢察官偵查中所為否認
        假冒蔣松伯名義訂立租約、簽立切結書，及其為圓此種
        說詞所為之相關供述，均無從認定為真實，從而被告丁○○於該日所供將被告丙○○所拿之蔣松伯證件置於桌
        上未拿走云云，即無從採信。
      反觀被告丙○○於93年3 月29日檢察官偵查中供稱：「
        （問：你有沒有看過丁○○拿過蔣松伯的身分證？）我
        只看過他拿蔣松伯的駕照之類的證件。」（詳見93年度
        偵緝字第77號卷第18頁），而證人甲○○於警詢時及原
        審審理時均證稱曾在被告丁○○處看過蔣松伯之證件等
        語，是被告丁○○所供曾持有蔣松伯之證件等語，即堪
        採信。
      至被告丁○○習慣以持用偽造證件或謊報身分等方法作
        為掩護，以逃避通緝之事實，充其量證明被告丁○○常
        持有偽造之證件，或他人之身分資料，然上揭資料之來
        源為何，並不確定，被告丁○○上揭之慣行，無足推論
        被告丁○○所假冒之「蔣松伯」證件，非被告丙○○所
        提供。
    2.再觀諸被告丁○○上開所供，再參以證人甲○○證稱：與
      被告丁○○、丙○○用餐時，被告丁○○告以被告丙○○
      曾交予其1張蔣松伯之證件，用以逃避通緝，斯時，被告
      丙○○亦在場，很自然，並無異樣等語，足見被告丙○○
      確有提供蔣松伯之證件給被告丁○○，否則何以被告丙○○在聽聞被告丁○○如此陳述時，竟反於常情，並未為否
      認之意思表示？又被告丙○○雖否認上情，辯稱甲○○所
      為之證詞非以個人實際經驗為基礎，應無證據能力，且縱
      有證據能力，其所為之證詞除與被告丁○○供述之內容不
      同外，亦顯有事理不合，而不足採信，惟查：
      按告訴人、證人之陳述有部分前後不符，或相互間有所
        歧異時，究竟何者為可採，法院仍得本其自由心證予以
        斟酌，非謂一有不符或矛盾，即應認其全部均為不可採
        信；如其基本事實之陳實，若果與真實性無礙時，則仍
        非不得予以採信（最高法院74年台上字第1599號判例意
        旨參照）。
      證人甲○○雖於警詢、檢察官偵查中證稱曾親眼看到被
        告丙○○將蔣松伯之證件，交予被告丁○○，甚且於原
        審審理時，亦先證稱是親眼看到上開情形，嗣經原審深
        入訊問後，其始理解問題之真義，而證稱上揭證述之情
        形，是聽聞自被告丁○○，核其此部分之證言固屬傳聞
        證據，惟其於原審審理時另證稱：與被告丁○○、丙○○一起用餐時，被告丁○○告以被告丙○○將蔣松伯之
        證件交予被告丁○○，並當場拿出證件等語，此部分之
        證詞，係證人甲○○親身見聞，並非傳聞證據，自有證
        據能力。
      證人甲○○固於檢察官93年9月29日偵查中證稱：被告
        丙○○在「92年5、6月間」，將蔣松伯證件交予被告丁○○，而與被告丁○○供稱之「92年3月」不同，然證
        人甲○○既非親自見聞蔣松伯證件之交付過程，而係聽
        聞自被告丁○○，則其對非親身經歷事項，於案發1年
        半以後之時間，因記憶模糊而於時間點之指述，與被告
        丁○○之供述有所出入，乃事理之常，要難以此「時間
        點」之差異，即認其所供與被告有矛盾之處，而不可採
        信。
      綜觀證人甲○○之證言，有關(1)是否親自見聞被告丙○○將蔣松伯之證件交予被告丁○○？(2)交付之時間？(3)
        在被告丁○○處看到的是蔣松伯何種證件？是國民身分
        證？或係駕駛執照？各點，其先後指證固有不一之處，
        惟其指證之基本事實，自始至終均係被告丙○○拿蔣松
        伯之證件給被告丁○○，揆諸前揭判例意旨之說明，如
        於真實性無妨礙，則仍可採信。而徵諸證人邱福龍、戊○○及楊金龍所證，被告丙○○原欲承租倉庫，後介紹
        被告丁○○承租，並於被告丁○○以「蔣松伯」名義簽
        立切結書時在場等情，被告丁○○所供係被告丙○○提
        供蔣松伯證件，要其以蔣松伯之名義簽立切結書等語，
        即堪採信，否則被告丙○○為何不親自承租，而要介紹
        被告丁○○以蔣松伯之名義承租？又何以證人邱福龍於
        被告丁○○以「蔣松伯」名義簽立切結書，被告丙○○
        亦在場，且未為何異議之表示？
      依證人邱福龍及褚土龍所證，於被告丁○○簽立切結書
        及房屋租賃契約書時，並未查核身分證件之證詞，足認
        被告丁○○係以被告丙○○所提供「蔣松伯」不詳證件
        上之年籍資料，冒「蔣松伯」之名義，書立切結書及房
        屋租賃契約書。
      被告丁○○於本院審理時，改以證人身分證稱，丙○○
        未提供「蔣松伯」予伊，當係事後迴護被告丙○○之詞
        ，不足採信。
    3.綜上各節，本院認被告丙○○提供蔣松伯之證件予被告丁○○，由被告丁○○出面承租倉庫，並於被告丁○○與證
      人邱福龍簽立切結書時在場，客觀上參與分擔本件行使偽
      造私文書之行為，主觀上自有犯意之聯絡，因認被告丙○○，就被告丁○○上開所犯行使偽造私文書之罪，具有共
      同正犯之關係。
    4.有關證人甲○○部分之供詞已極明確，被告丙○○雖請求
      再傳訊甲○○，本院認無再加傳訊之必要。
    5.被告丁○○、丙○○假冒蔣松伯名義製作切結書交予邱福
      龍，又假冒蔣松伯名義與褚土龍簽訂租賃契約，將租賃契
      約交予褚土龍，導致蔣松伯、邱福龍及褚土龍均有被列為
      本件犯罪嫌疑者，自足生損害於蔣松伯、邱福龍及褚土龍
      ，本件事證明確，被告二人犯行均堪認定。
五、論罪科刑之理由：
(一)、核被告丙○○、丁○○所為，均係犯刑法第216條、第210條
    之行使偽造私文書罪，被告丁○○另犯同法第349條第2項之
    搬運贓物罪。臺灣板橋地方法院檢察署93年度偵字第19296
    號移送併辦之犯罪事實中，有關被告丁○○假冒「蔣松伯」
    名義簽立切結書，交予證人邱福龍，及與證人褚土龍簽立房
    屋租賃契約書之行使偽造私文書之犯罪事實，及被告丁○○
    搬運本案二部贓車之犯罪事實，與本案之犯罪事實，具有事
    實上同一之關係，併此敘明。
(二)、被告2人間，就偽造文書持以行使部分，有犯意聯絡及行為
    分擔，均為共同正犯；又被告二人基於共同之犯意，由丁○○委由不知情之第三人偽刻「蔣松伯」之印章，以及被告丁○○利用不知情之證人戊○○運送贓物，均為間接正犯。
(三)、被告2人偽造印章、印文、署押之行為，皆係偽造私文書之
    階段行為，偽造私文書後復持以行使，其偽造私文書之低度
    行為，應為行使偽造私文書之高度行為所吸收，均不另論罪
    。
(四)、被告2人先後2次行使偽造之「切結書」、「最新房屋租賃契
    約書」等私文書，時間緊接，且觸犯構成要件相同之罪名，
    為連續犯，應論以1罪，並依法加重其刑。
(五)、被告丁○○所犯上開2罪間，有方法、目的之牽連關係，應
    依刑法第55條之規定，從一重之刑法第216條、第210條之連
    續行使偽造私文書罪處斷（依刑法第35第2項後段規定，最
    高度相等者，以最低度之較長或較多者為重，刑法第210條
    及349條第2項之最高度均為五年有期徒刑，而刑法第210條
    之最低度之刑為有期徒刑二月，刑法第349條第2項之最低度
    為罰金刑，應以刑法第210條為重，另參看最高法院69年臺
    上字第696號判例）。
六、原審予以論罪科刑，固非無見，惟(一)無何證據足以認定被告
    丙○○就搬運贓物部分知情，並參與，原判決認被告丙○○
    就搬運贓物部分為共犯，已有未洽；(二)被告二人行使偽造文
    書如何足生損害，未於理由中敘明；(三)刑法第210條偽造文
    書罪之刑度較同法第349條第2項之刑度為重，原審認被告牽
    連犯刑法第216條、第210條及349條第2項之罪，應從一重處
    斷，竟依搬運贓物處斷，亦有未當，被告丙○○、丁○○提
    起上訴，丁○○否認搬運贓物，丙○○則否認全部犯行，固
    均無可採，惟原判決既有可議，應予撤銷改判，審酌被告2
    人素行不端，有本院被告前案紀錄表在卷可憑，且前科紀錄
    中多與竊盜、收受贓物相關聯，此次復行使偽造文書，丁○○更夾帶贓車出口，顯見均無悔意，且嚴重破壞他人之財產
    法益，並斟酌被告2人涉案程度相當，及犯後態度等一切情
    狀，分別量處如主文所示之刑示懲。
七、切結書上偽造之「蔣松伯」署名1枚、指印2枚；及最新房屋
    租賃契約書」（一式二份）上偽造之「蔣松伯」署名2枚、
    「蔣松伯」印文52枚，不問屬於犯人與否，均應依刑法第21
    9條之規定宣告沒收之。
八、公訴意旨又以：被告丙○○對於搬運贓物部分，知情而參與
    ，認丙○○亦應成立刑法第349條第2項之搬運贓物罪嫌云云
    。惟依前述之證據所示，被告丙○○對於搬運贓物部分，並
    不知情，且無何證據顯示丙○○有參與此部分之犯行，不能
    證明被告丙○○有搬運贓物之犯行，此部分不能證明被告丙○○犯罪，惟公訴人認此部分與前述論罪之犯行，有牽連之
    關係，屬裁判上一罪，故不另為無罪之諭知。
九、應退由檢察官另為適法處理部分：
  (一)、臺灣板橋地方法院檢察署93年度偵字第19296號併辦意旨
      詳如附件併辦意旨書所載。
  (二)、經查：併辦部分之十五部贓車，係聯泰報關行報關，據該
      報關行黃玉芳及馬人英之指證，係華釩企業有限公司一自
      稱陳永旺之人委託報關，黃玉芳及馬人英均未指認被告丙○○、丁○○即為華釩企業有限公司之陳永旺。而依證人
      即載運贓車之貨櫃車司機林宜龍及李萬春所供，裝載貨櫃
      之地址係桃園縣龜山鄉○○○路18巷15號之2前，並非被
      告丙○○、丁○○所承租之新莊市○○路115之6號倉庫（
      見核退字第9026號卷第1頁至第3頁），此外，依該卷內之
      證據，均無從指向併辦部分之十五部贓車之犯行，係被告
      2人所為，此外，復查無其他證據足認被告有此部分之犯
      行，無從為被告有罪之認定，自與本院前揭論罪科刑部分
      ，不具有裁判上一罪之關係，本院無從審理，自應退由檢
      察官另為適法之處理，附此敘明。
據上論斷，應依刑事訴訟法第369條第1項前段、第364條、第299
條第1項前段，刑法第28條、第56條、第216條、第210條、第349
第2項、第55條、第219條，罰金罰鍰提高標準條例第1條前段，
判決如主文。
本案經檢察官劉斐玲到庭執行職務。
中    華    民    國    95    年    3     月    7     日
                  刑事第十一庭審判長法  官  張連財
                                    法  官  楊照男
                                    法  官  林明俊
以上正本證明與原本無異。
如不服本判決，應於收受送達後十日內向本院提出上訴書狀，其
未敘述上訴之理由者並得於提起上訴後十日內向本院補提理由書
（均須按他造當事人之人數附繕本）。
                                    書記官  蕭進忠
中    華    民    國    95    年    3     月    14    日
附錄論罪法條:
刑法第216條：
行使第210 條至第215 條之文書者，依偽造、變造文書或登載不
實事項或使登載不實事項之規定處斷。
刑法第210條：
偽造、變造私文書，足以生損害於公眾或他人者，處5 年以下有
期徒刑。
刑法第349條第2項：
搬運、寄藏、故買贓物或為牙保者，處5 年以下有期徒刑、拘役
或科或併科1,000元以下罰金。


司法院資訊處製作；財團法人民間司法改革基金會備份。
